【裁判字號】    92,上易,543
【裁判日期】    920730
【裁判案由】    妨害自由
【裁判全文】
臺灣高等法院臺南分院刑事判決      九十二年度上易字第五四三號  Ａ
      上  訴  人  臺灣嘉義地方法院檢察署檢察官
      被      告  甲  ○  ○
右上訴人因被告妨害自由案件，不服臺灣嘉義地方法院九十二年度易字第一四七號中
華民國九十二年四月廿四日第一審判決（起訴案號：臺灣嘉義地方法院檢察署九十一
年度偵字第六四九七號），提起上訴，本院判決如左：
      主      文
上訴駁回。
      理      由
一、公訴意旨略以：甲○○於民國九十一年九月九日二十一時三十分許，在嘉義市○
    區○○里○○街五巷十號前，因不滿鄰居乙○○所飼養小狗追逐呼叫，心生不悅
    ，乃持類似木劍，作勢攻擊乙○○，並對共騎機車之乙○○、吳佳容夫妻辱罵穢
    語，復以大聲對其妻張美蘭呼喊，恫稱：「打電話叫黑道兄弟來！」等語，致乙
    ○○、吳佳容心生畏懼，足生危害於其安全，因認甲○○涉有刑法第三百零五條
    恐嚇罪嫌云云。
二、公訴人認被告甲○○涉有刑法第三百零五條恐嚇罪嫌，無非係以告訴人乙○○指
    訴與其妻吳佳容之證言，為其所憑論據。
三、按犯罪事實應依證據認定之，無證據不得推定其犯罪事實，刑事訴訟法第一百五
    十四條定有明文。所謂證據，係指足以認定被告確有犯罪行為之積極證據而言，
    且該證據必須適合被告犯罪事實之認定，始得採為斷罪資料。又告訴人告訴，係
    以使被告受刑事訴追為目的，是其指訴是否與事實相符，仍應調查其他證據以資
    審認，有最高法院最高法院二十九年度上字第三一○五號、五十二年台上字第一
    三○○號判例足資參照。
四、訊據被告甲○○堅決否認有恐嚇之犯行，辯稱：當天告訴人乙○○所飼養小狗跑
    到伊家，伊聽聞女兒訴說乙○○所飼養小狗逐追伊女兒，乃跑出持掃把驅趕乙○
    ○所飼養毛色金黃大型狗，絕無恐嚇犯行等語。
五、本院經查本件被告甲○○與告訴人乙○○雙方均飼養狗類，約民國九十年間曾經
    為雙方所飼養小狗發生衝突，當時告訴人乙○○駕車帶狗外出購買電腦，返回住
    處時甫開啟車門，其所飼養毛色金黃大型狗衝出，與被告甲○○所飼養小狗互相
    追逐，被告甲○○為分開雙方所飼養犬狗，乃以機車安全帽丟擲告訴人乙○○所
    養大型狗，雙方為此爭執，業據被告甲○○與告訴人乙○○於本院審理中陳明在
    卷（詳本院九十二年六月三十日訊問筆錄）。本件復因被告甲○○女兒夜間帶狗
    至嘉義市○○路邊排便，適告訴人乙○○從醫院駕車返家，甫開啟車門其所飼養
    毛色金黃大型狗衝出，追逐被告甲○○女兒李金玲所帶小狗，被告甲○○正在洗
    澡，聽聞其女兒李金玲叫聲出視發現，乃持掃把驅趕告訴人乙○○所飼養毛色金
    黃大型狗，亦經被告甲○○先後於警訊及偵審中供明在卷。惟告訴人乙○○對此
    部分指訴被告甲○○，前後所述，反覆不一，是否與事實相符，即有可疑，難以
    遽信。按告訴人乙○○警訊時指稱：「˙˙˙於九十一年九月九日晚二十一時三
    十分，在嘉義市○區○○里○○街五巷十號前，我載著太太吳佳容由醫院回到家
    ，門一打開，狗就跑出來，狗喊叫著對面跑來的野貓，狗叫了約十幾聲，甲○○
    就無緣無故手持著木劍要打我，並出言罵著三字經（幹你娘），又喊著要太太叫
    黑道兄來對我不利，我怕就騎機車載我太太馬上離開現場」等語（詳警卷第三頁
    背面）。嗣於偵查中翻異前詞，改稱：「˙˙˙今年九月九日晚上九時三十分在
    我住處前，我駕車載太太吳佳容打開木門時，狗就跑出來，但對面有一野貓走過
    來，結果我家的狗才喊叫，我就制止叫狗回去，而後二、三分鐘我騎機車載吳佳
    容要還影片時門一開，狗又跑過來，然後甲○○持木製武士刀作勢並罵三字經，
    又喊叫他太太叫黑道兄弟過來，而後我們害怕就騎機車離開現場去還影片．．．
    」等語（詳偵查卷第六頁背面）。復具狀改稱：「九十一年九月九日二十一時許
    ，告訴人夫妻出外歸來，適家中飼養小狗與鄰居小貓追逐呼叫，被告與其妻竟自
    屋內分持木棍出來，不分皂白，直向告訴人夫妻罵『三字經』，進而揚言要叫黑
    道修理，並給我難看」等字樣（詳偵查卷第十一頁補充告訴狀）。迨原審法院審
    理時稱：「（被告有無指名道姓要對你不利？）沒有」「（被告叫何人打電話？
    ）他回頭說打電話叫兄弟來，沒指名張美蘭」等語（詳原審卷第十九頁正面及背
    面）。足徵告訴人乙○○對於被告甲○○究竟於告訴人乙○○與其妻吳佳容騎車
    返家時實施恐嚇？抑或於告訴人乙○○與其妻吳佳容騎車出門時恐嚇？僅被告甲
    ○○持木劍？或由被告甲○○與其妻張美蘭分持木劍？被告甲○○有無叫其妻張
    美蘭打電話？被告究竟揚言：叫黑道兄弟來？或叫黑道兄弟來對告訴人乙○○不
    利？或打電話叫兄弟來？或叫黑道修理，並給告訴人難看？均顯示告訴人乙○○
    前後指訴不一，具有明顯瑕疵。
六、次查證人即告訴人配偶吳佳容偵查中經隔離訊問，證稱：「（今年九月九日二十
    一時三十分是否在妳住處前與在庭之被告起爭執？）當時我家小狗走到屋外，因
    我們夫妻騎機車要出去還錄影帶，而我家小狗有追野貓靠近圍牆喊叫，結果在庭
    之甲○○手持木劍出來，對我們夫妻罵說要給你們好看，而後我們夫妻就不理他
    ，而騎機車離開去還錄影帶」「（當時甲○○有無出言恐嚇何言？）在他說要給
    我們好看之前是辱罵三字經，其他則無」（見偵查卷第八頁正面）。由證人吳佳
    容僅證稱被告甲○○恐嚇「要給你們好看」，顯然與告訴人乙○○指稱「打電話
    叫黑道兄弟來」，不相吻合，本件自難僅憑告訴人乙○○與其配偶吳佳容不一致
    之供述作為不利於被告甲○○之論據。雖證人吳佳容嗣後翻異前詞，改稱：「．
    ．．他手持類似木劍，對我們辱罵三字經，並大聲叫他太太去找兄弟來」等語（
    詳偵查卷第二十三頁正面）。迨原審法院審理時復改稱：「我聽到他罵三字經，
    還說竟然追到我家來，並說打電話要叫兄弟來」等語（詳原審卷第十九頁正面）
    。故其妻吳佳容證言，亦前後不一，互相牴觸，難以憑採。
七、復按被告甲○○之妻張美蘭於偵查中供稱：「（今年九月九日二十一時五十分妳
    與甲○○是否在嘉義市○○路與融和街口分持木劍一支等候乙○○夫妻？）沒有
    ，當時我人在屋內整理東西，而後我就拿垃圾走到我家門口外放置，而我也沒有
    出去」「（當時甲○○是否持木劍在該處等候乙○○夫妻？）沒有，我家也沒有
    木劍」「（何時起因狗之關係與乙○○起爭執？）當天他家狗追到我家門口，而
    我小孩李金玲被狗追到家門口而大叫，結果甲○○出去，怕空手會被狗咬，就拿
    掃把趕狗，而後趕到融和街五巷八號前轉角止」「（當時乙○○夫妻是否騎機車
    行經該巷口？）不知，當時我並未在屋外，致不知他們是否在該處」「（當時在
    該巷口甲○○與乙○○夫妻碰面吵架？）沒有。當時我走至我家門口放垃圾時，
    有看見甲○○持掃把頭趕狗，我並未看見乙○○夫妻二人，因該處是轉角處，無
    法看見是否有人」「（之前你們與告訴人有何糾紛？）之前他家的狗要咬人而吵
    架，後來乙○○和解未提出告訴」等語（詳偵查卷第二十一頁背面至第二十二頁
    正面）。張美蘭復於原審法院審理時，證證：「你當天有無和你先生追到九號轉
    角？）沒有」「（有無聽到你先生打電話叫兄弟來？）沒有」等語（詳原審卷第
    十九頁正面）。本院配合證人吳佳容於原審法院證稱：「（其妻有無在旁邊？）
    沒有」等語（詳原審卷第十八頁正面）；顯然案發時被告甲○○之妻張美蘭未在
    現場，益徵告訴人乙○○指稱：被告甲○○與其妻張美蘭自屋內分持木棍出來，
    不分皂白，逕向告訴人乙○○夫妻辱罵穢語，復大聲叫其妻張美蘭恫稱：「打電
    話叫黑道兄弟來」乙節，顯屬誇大渲染，且與事實不符，難以採信。
八、另按告訴人乙○○與被告甲○○雖分別依序住在嘉義市○區○○里○○鄰○○街
    五巷八號及同巷十號，然非毗鄰而居，告訴人乙○○住處右側為同街五巷九號，
    由該街五巷九號轉入巷內，始為被告甲○○住處。又被告甲○○住處距離同街五
    巷九號巷口，至少十五公尺，被告甲○○案發時如站立於嘉義市○區○○里○○
    鄰○○街五巷九號門口轉角處，距離告訴人乙○○約十公尺，此有被告甲○○所
    繪製現場圖一份附卷足參（詳原審卷第廿三頁），並經告訴人乙○○自承在卷（
    詳原審卷第廿頁正面），本院參以證人吳佳容亦證稱：「（他拿木劍要打你先生
    否？）沒有，他把木劍拿高要嚇我們」等語（詳原審卷第十九頁正面）。以此衡
    之，案發時被告甲○○與告訴人乙○○既然相距約十公尺，公訴人竟認定被告甲
    ○○手持類似木劍，作勢要打在旁之乙○○乙節，顯與事實頗有出入。告訴人乙
    ○○於原審法院審理時亦自承：「（當天被告手持掃把頭追你家小狗否？）他拿
    木劍追我家小狗，我們夫妻站門口看到」「（他當天講何話？）他說幹你娘！還
    追到我家來！」「（你當天有追到他家否？）沒有」「（他罵三字經時狗有在場
    否？）狗已跑回來了」等語（詳原審卷第十八頁）。本院參酌證人張美蘭前開證
    述，益證案發時被告甲○○確係追趕告訴人乙○○所飼養狗，至嘉義市○區○○
    里○○鄰○○街五巷九號巷口轉角處，至為明灼，足證被告甲○○所辯：伊僅持
    掃把驅趕乙○○所飼養毛色金黃大型狗，絕無恐嚇犯行乙節，殆與事實相符，應
    可採信。
九、綜上所述，本件被告甲○○及告訴人乙○○雙方對於案發時情形所述，既各執一
    詞，且無目擊證人目睹發生經過，自難僅憑告訴人乙○○片面指訴，遽對被告甲
    ○○論罪科刑。故被告甲○○被訴恐嚇罪嫌，應屬不能證明，此外復查無其他積
    極證據，足以證明被告甲○○有恐嚇之犯行，理應諭知被告甲○○無罪。原審基
    此理由所為被告甲○○無罪判決，本院經核原判決認事用法，並無不合。檢察官
    上訴意旨，仍執前詞，指摘原判決不當，為無理由，應予駁回。
據上論斷，應依刑事訴訟法第三百六十八條，判決如主文。
本案經檢察官曾顯智到庭執行職務。
中    華    民    國      九十二      年      七      月      三十      日
                                  臺灣高等法院臺南分院刑事第一庭
                  審判長法官  茆    臺    雲
                                            法官  蔡    長    林
                                            法官  李    文    福
右正本證明與原本無異。
不得上訴。
                                      法院書記官  戴    淑    敏
中    華    民    國      九十二      年      七      月      三十一    日


司法院資訊處製作；財團法人民間司法改革基金會備份。
